臺灣桃園地方法院民事判決　九十二年度訴字第一九二八號
　　原　　　告　癸○○
　　訴訟代理人　王年柿律師
　　被　　　告　庚○○
　　　　　　　　子○○
　　　　　　　　戊○○　　　台北縣板橋市○○○路一九三巷十七弄五之一號
　　　　　　　　丑○○　　　住.
　　　　　　　　辛○○　　　住.
　　　　　　　　己○○　　　住.
　　　　　　　　甲○○　　　住.
　　　　　　　　乙○○　　　住.
　　　　　　　　丁○○　　　住.
　　　　　　　　丙○○　　　住台北市○○區○○路二段二六六巷二弄五號四樓
　　　　　　　　壬○○　　　住台北市○○區○○路二二之二號十一樓之一
右當事人間請求分割共有物事件，本院於中華民國九十三年四月二十二日言詞辯論終
結，判決如左：
　　主    　文
兩造共有坐落桃園縣中壢市○○里段○路○○段第一○四之三地號土地，地目建，面
積二三二四平方公尺，應分割如附圖所示：編號１位置土地、面積六九○平方公尺，
分歸被告庚○○取得；編號２位置土地、面積一七三平方公尺，分歸被告子○○取得
；編號３位置土地、面積一七三平方公尺，分歸被告戊○○取得；編號４位置土地、
面積二三○平方公尺，分歸原告癸○○取得；編號５位置土地、面積二三○平方公尺
，分歸被告丑○○取得；編號６位置土地、面積一一五平方公尺，分歸被告丁○○取
得；編號７位置土地、面積一一五平方公尺，分歸被告乙○○取得；編號８位置土地
、面積一○四平方公尺，分歸被告辛○○、己○○、甲○○分別共有，應有部分各為
三分之一；編號９位置土地、面積一七三平方公尺，分歸被告辛○○、己○○、丙○○、壬○○公同共有；編號１０位置土地、面積三五平方公尺，分歸被告丙○○取得
；編號１１位置土地、面積三五平方公尺，分歸被告壬○○取得；編號１２位置土地
、面積二五一平方公尺，分歸兩造依附表所示應有部分維持分別共有。
訴訟費用由兩造依附表所示應有比例負擔。
    事　　　實
甲、原告方面：
一、聲明：如主文第一項所示。
二、陳述：坐落桃園縣中壢市○○里段○路○○段第一０四之三地號建地（下稱系爭
    土地）面積二三二四平方公尺，為兩造共有，各共有人之應有部分如附表所示，
    依法並無不能分割之情形，共有人間亦無不為分割之約定，雖曾為分割之協議，
    惟無法達成分割之協議，爰依民法第八百二十四條之規定訴如聲明所示分割方案
    。本件原告主張之分割方法，除依各共有人之應有部分為分配外，其中被告壬○○、丙○○、辛○○、己○○係公同共有，其公同共有權利範圍係應有部分十二
    分之一。另被告辛○○、己○○、甲○○陳明願維持共有。又為避免分割後形成
    袋地，故在共有系爭土地之東側預留寬三公尺之道路，供全體共有人通行使用，
    並依原應有部分，由全體共有人維持共有。
三、證據：提出土地登記謄本、土地分割圖各一紙及現場照片五張為證。
乙、被告辛○○、己○○、甲○○方面：雖未於言詞辯論到場，惟曾以書狀表示同意
    原告分割方案，並維持共有關係。
丙、被告丙○○、壬○○方面：雖未於言詞辯論到場，惟曾以書狀表示同意原告分割
    方案，惟應各自分割為單獨所有。
丁、被告庚○○、子○○、戊○○、丑○○、乙○○、丁○○方面：均未於言詞辯論
    期日到場，亦未提出準備書狀作何聲明或陳述。
丙、本院依職權履勘現場，並囑託桃園縣中壢地政事務所繪製複丈成果圖。
    理　　　由
一、本件被告均未於言詞辯論期日到場，核無民事訴訟法第三百八十六條各款所列情
    形，爰依原告之聲請，由其一造辯論而為判決。
二、原告主張系爭土地為兩造所共有，應有部分各如附表所示，並無不分割之特約或
    因其使用目的不能分割之情形，又無法達成協議等情事，已為被告所不爭執，並
    據原告提出土地登記謄本一份為證。原告之主張，自為真實可信。
三、按各共有人得隨時請求分割共有物，但因物之使用目的不能分割或契約定有不分
    割之期限者，不在此限；又共有人之分割依共有人協議之方法行之，分割之方法
    不能協議決定者，法院得因依任何共有人之聲請，命為原物或變價分配，民法第
    八百二十三條第一項、第八百二十四條第一、二項分別定有明文。查系爭土地係
    屬建地，既無因物之使用目的不能分割，兩造未定有不分割之協議或期限，又無
    法協議分割，從而，原告依前開規定，請求本院裁判分割系爭土地，並無不合，
    應予准許。
四、次按法院就共有物為裁判分割時，應依民法第八百二十四條為適當之分割，即考
    慮各當事人之聲明、共有物之性質、使用現狀、經濟效用及全體共有人之利益等
    公平決定之。又，分割共有物，以消滅共有關係為目的。法院裁判分割共有物時
    ，除因該土地內部分土地之使用目的不能分割（如為道路），或部分共有人仍願
    維持共有關係，應就該部分土地不予分割或該部分共有人成立新共有關係外，應
    將土地分配於各共有人單獨所有。經查，系爭土地經本院履勘得知，系爭土地沿
    既成道路（寬約二．七米）進入，其上有老舊磚造之三合院建物一棟，門牌號碼
    為桃園縣中壢市芝芭里七鄰芝芭八十七號，為被告子○○占有使用中，建物前方
    空地為水泥地，建物後方為竹林、雜樹林一片，係供遮風避雨之用，無其他經濟
    目的。另系爭土地上尚有大、小魚池二座，大魚池寬約五米、長約十二米，小魚
    池寬約五米、長約五米，魚池以水泥、石頭砌邊，有本院九十三年一月十六日勘
    驗筆錄在卷可稽，並有桃園縣中壢地政事務所就地上建物使用現況位置測量複丈
    成果圖在卷為憑。本件原告所提之分割方法，兼顧被告辛○○、己○○、甲○○
    分割後維持共有關係之意願，及避免各共有人於分割後所取得之土地形成袋地，
    均可面臨道路通行，俾充分發揮土地之經濟效用，增進土地利用價值，且道路依
    原應有部分由全體共有人維持共有，道路用地依各共有人應有部分比例扣除，足
    得認其為適當、公平之分割方法。被告丙○○、壬○○、己○○、辛○○為公同
    共有，在其公同共有關係未消滅前，僅能維持公同共有，而無法在本件分割共有
    物事件分割為單獨所有，被告丙○○、張碧修雖以書狀表示其等願為單獨所有云
    云，於法不合，無法列為本件分割方法之參考。本院審酌前情，認依原告主張之
    分割方案，較屬符合土地之使用、經濟效用及兼顧兩造之公平、利益原則，應可
    採行。爰諭知如主文第一項所示。
五、末按兩造就共有物分割方法不能達成協議時，固得由原告起訴請求裁判分割，然
    原告主張之分割方法，僅供法院參考，就該部分並不生其訴有無理由之問題，而
    分割共有物乃具非訟事件之性質，本院斟酌何種分割方法較能增進共有物之經濟
    效益，並兼顧兩造之利益，以決定適當之分割方法，不因何造起訴而有不同，況
    縱法院認原告請求分割共有物為有理由，而依法定方法分割，然依民法第八百二
    十五條規定，分割後各共有人間就他共有人分得部分係互負擔保責任，即該判決
    並非片面命被告負義務，遑論兩造不能達成協議分割方法。從而，本院酌量情形
    ，爰就本件命兩造依主文所示比例負擔訴訟費用。
六、據上論結，原告之訴為有理由，依民事訴訟法第三百八十五條第一項前段、第七
    十八條、第八十一條第二款、第八十五條第一項後段，判決如主文。
中　　　華　　　民　　　國　　九十三　　年　　　五　　　月　　　五　　　日
                                臺灣桃園地方法院民事第一庭
~B法　　　官　張天民
右為正本係照原本作成
如對本判決上訴，須於判決送達後廿日內向本院提出上訴狀
中　　　華　　　民　　　國　　九十三　　年　　　五　　　月　　　五　　　日
~B法院書記官　蔡紫凌
